【裁判字號】    99,聲,2007
【裁判日期】    991118
【裁判案由】    聲請具保停止羈押
【裁判全文】
臺灣高等法院臺中分院刑事裁定          99年度聲字第2007號
聲  請  人
即  被  告  吳哲銘
選任辯護人  楊振裕律師
上列聲請人因強盜案件（本院99年度上訴字第2105號），聲請具
保停止羈押，本院裁定如下：
    主  文
聲請駁回。
    理  由
一、聲請人即被告吳哲銘（下稱被告）因強盜案件，前經臺灣南
    投地方法院以98年度訴字第78號案件審理，認有刑事訴訟法
    第101條第1項第2、3款有事實足認為有湮滅、偽造、變造證
    據或勾串共犯或證人之虞及所犯為死刑、無期徒刑或最輕本
    刑為5年以上之罪之情形，非予羈押，顯難進行審判，有羈
    押之必要而執行羈押。經判決後，被告不服，上訴於本院經
    接押在案。
二、聲請意旨略以：被告因強盜案件而受羈押，惟依司法院大法
    官釋字第665號解釋，並非犯5年以上有期徒刑之重罪即予以
    羈押，法院仍應審酌有無羈押之必要性。本件被告犯罪侵害
    之法益尚不及於其他嚴重侵害社會國家法益之罪，且對案情
    已交代清楚，無湮滅、偽造、變造證據或勾串共犯或證人之
    虞，或妨礙審判、執行之可能，亦無逃亡之虞。又依公平原
    則，同案被告簡煌洲於99年10月24日另案期滿自臺南監獄出
    監後，並未裁定羈押，足認被告亦無羈押之必要，是被告願
    供擔保以保證準時出庭應訊，盼能准予具保停止羈押等語。
三、按被告經法官訊問後，認為犯罪嫌疑重大，而有逃亡或有事
    實足認為有逃亡之虞者，或所犯為死刑、無期徒刑或最輕本
    刑為5年以上有期徒刑之罪者，非予羈押，顯難進行審判，
    得羈押之，刑事訴訟法第101條第1項第1、3款定有明文。而
    所謂之羈押，乃拘禁被告之強制處分，其目的係在於保全證
    據、確保刑事訴訟程序之進行及刑罰權之執行。是被告經法
    官訊問後，究竟有無刑事訴訟法第101條第1項各款之情形，
    均屬事實問題，法院應按訴訟之程度，卷證資料及其他一切
    情事斟酌之。次按刑事訴訟法第101條第1項第3款規定之羈
    押，係因被告所犯為死刑、無期徒刑或最輕本刑為5年以上
    有期徒刑之罪者，其可預期判決之刑度既重，該被告為規避
    刑罰之執行而妨礙追訴、審判程序進行之可能性增加，國家
    刑罰權有難以實現之危險，該規定旨在確保訴訟程序順利進
    行，使國家刑罰權得以實現，以維持重大之社會秩序及增進
    重大之公共利益，其目的洵屬正當。又基於憲法保障人民身
    體自由之意旨，被告犯上開條款之罪嫌疑重大者，仍應有相
    當理由認為其有逃亡、湮滅、偽造、變造證據或勾串共犯或
    證人等之虞，法院斟酌命該被告具保、責付或限制住居等侵
    害較小之手段，均不足以確保追訴、審判或執行程序之順利
    進行，始符合該條款規定，非予羈押，顯難進行追訴、審判
    或執行之要件，此際羈押乃為維持刑事司法權有效行使之最
    後必要手段，於此範圍內，尚未逾越憲法第23條規定之比例
    原則，符合司法院釋字第392號、第653號、第654號解釋意
    旨，與憲法第8條保障人民身體自由及第16條保障人民訴訟
    權之意旨，尚無違背（司法院大法官會議釋字第665號解釋
    參照）。再按法院為羈押之裁定時，並非在行被告有罪、無
    罪之調查，其本質上係屬為保全被告使刑事訴訟程序得以順
    利進行，或為保全證據，或為擔保嗣後刑之執行程序，或為
    防被告反覆施行同一犯罪，而對被告實施剝奪其人身自由之
    強制處分，應僅就形式上之證據判斷被告犯罪嫌疑是否重大
    ，有無羈押原因及羈押之必要性，尚不適用訴訟上之嚴格證
    明原則，故認定羈押被告之原因是否存在時，僅就被告是否
    犯罪嫌疑重大，有無刑事訴訟法第101條、第101條之1所定
    情形為必要之審酌。
四、經查，被告因強盜案件，前經臺灣南投地方法院檢察署檢察
    官提起公訴，經臺灣南投地方法院以98年度訴字第78號審理
    後，認定被告犯加重強盜罪，累犯，而判處有罪，被告不服
    而上訴於本院，有檢察官起訴書、原審法院判決書及相關卷
    證、被告上訴書狀可憑。而被告所涉犯加重強盜罪，法定刑
    係7年以上有期徒刑，原審法院因認被告有刑事訴訟法第101
    條第1項第2、3款羈押原因及羈押之必要而執行羈押，經審
    理終結後，判處有期徒刑8年6月。本院審酌被告因已受重刑
    之諭知，足認其犯罪嫌疑確屬重大，且其所犯係屬重罪，重
    罪常伴有逃亡之高度可能，此係趨吉避凶、脫免刑責之基本
    人性，衡諸被告逃匿以規避將來審判程序及刑罰執行之可能
    性甚高，自有相當理由認其有逃亡之虞，符合刑事訴訟法第
    101條第1項第1、3款有逃亡之虞及重罪羈押原因，若改採命
    被告具保、責付或限制住居等侵害較小之手段，顯不足以確
    保審判或執行程序之順利進行，依本案訴訟進度，仍有繼續
    羈押被告之必要。再參酌被告所犯加重強盜罪，不僅侵害被
    害人身體、財產法益，對整體社會治安影響亦鉅，權衡國家
    刑事司法權之有效行使、社會秩序及公共利益、被告人身自
    由之私益及防禦權受限制之程度，認對被告維持羈押處分尚
    屬適當、必要，合乎比例原則，而有繼續羈押之必要。至聲
    請意旨另稱同案其他被告因另案執行期滿未受羈押，被告亦
    應不受羈押云云，與本件被告是否具備停止羈押事由與有無
    羈押必要性之判斷無涉，其羈押原因及必要性仍然存在，亦
    不因具保使羈押原因消滅，本件聲請具保停止羈押，自難准
    許，應予駁回。
五、據上論結，應依刑事訴訟法第121條第1項，裁定如主文。
中    華    民    國    99    年    11    月    18    日
            刑事第二庭    審判長法  官  邱  顯  祥
                                法  官  姚  勳  昌
                                法  官  張  國  忠
以上正本證明與原本無異。
如不服本裁定，得於收受送達後5日內向本院提出抗告書狀(須附
繕本)。
                                書記官  卓  佳  儀
中    華    民    國    99    年    11    月    18    日

司法院資訊處製作；財團法人民間司法改革基金會備份。
